【裁判字號】    92,上訴,1766
【裁判日期】    920819
【裁判案由】    毒品危害防制條例
【裁判全文】
臺灣高等法院刑事判決                          九十二年度上訴字第一七六六號
    上  訴  人  乙○○
    即  被  告
    指定辯護人  本院公設辯護人  甲○○
右上訴人因毒品危害防制條例案件，不服臺灣桃園地方法院九十二年度重訴字第一四
號，中華民國九十二年五月八日第一審判決（起訴案號：臺灣桃園地方法院檢察署九
十二年度偵字第二四○二號），提起上訴，本院判決如左：
    主      文
原判決撤銷。
乙○○運輸第一級毒品，累犯，處有期徒刑拾貳年。扣案之海洛因伍包（淨重共壹佰
玖拾陸點玖壹公克，純質淨重共壹佰陸拾壹點捌肆公克）沒收銷燬；海洛因外包裝即
黏有膠帶之塑膠袋壹個及保險套伍個（共重貳拾點伍公克）沒收。
    事      實
一、乙○○於民國八十五年間因違反肅清煙毒條例案件，經臺灣士林地方法院判處有
    期徒刑三年二月，復經本院駁回上訴確定，於八十九年四月六日假釋出監，迄九
    十年十二月六日假釋期滿，未經撤銷，其未執行之刑以已執行論。竟仍不知悔改
    ，因其前於八十三年間遭電殛後，身體受傷致輒感疼痛，而染以施用海洛因止痛
    之惡習，竟意圖運輸屬管制進出口物品之第一級毒品海洛因入境供己施用，遂於
    九十二年一月十九日，在泰國向他人購得以保險套包裝之海洛因五包，嗣將該五
    包海洛因再以其所有之塑膠袋一個包裹，並用膠帶黏貼封綑後，於九十二年一月
    二十一日下午，夾藏在胯下內褲裡，自泰國清邁搭乘華信航空公司ＡＥ八三六號
    班機，於同日下午七時許抵達中正國際機場，將上述毒品輸入我國境內，旋於該
    機場入境檢查時，為航空警察人員查獲，並在其內褲內下襠處扣得前揭毒品海洛
    因及其所有之毒品外包裝即黏有膠帶之塑膠袋一個、保險套五個（海洛因驗後淨
    重共一百九十六點九一公克，純度百分之八十二點一九，純質淨重共一百六十一
    點八四公克；包裝重二十三點三五公克）。
二、案經內政部警政署航空警察局移送臺灣桃園地方法院檢察署檢察官偵查起訴。
    理      由
一、右揭事實，業據被告乙○○迭於原審及本院審理時供承綦詳，且查：
    (一)被告於九十二年一月二十一日由泰國入境時，經警在其內褲內下襠處查獲前揭
      以保險套五個包裝，其外再用塑膠袋包裹，並以膠帶黏貼封綑之白色粉末，而
      予扣押，有財政部臺北關稅總局搜索扣押筆錄及查獲被告夾藏該等物品之照片
      十張可稽（見偵查卷第十一頁、第十六至二十頁），被告係於九十二年一月二
      十一日搭乘前揭班機由中正國際機場入境，亦有旅客入出境紀錄查詢表可憑（
      見偵查卷第十五頁）。又扣押之上開粉末五包，經檢驗結果，確實含有第一級
      毒品海洛因成分，合計淨重一百九十六點九一公克，純度百分之八十二點一九
      ，純質淨重共一百六十一點八四公克；包裝重二十三點三五公克，復有卷附法
      務部調查局調科壹字第０八０００六一一八號鑑定通知書可據（見原審卷第二
      六頁），足認被告之自白，確與事實相符。
    (二)被告雖於原審另稱：上開毒品係透過「林勝義」向綽號「阿勇伯」者所購買，
      該「林勝義」目前人在緬甸，但其人於八十七年間曾因毒品案件在中正國際機
      場被查獲，且之前曾因毒品案件被判處有期徒刑一年十月在臺灣臺中監獄執行
      ，於八十七年間出獄（見原審卷第三八至四二頁、第五二至五四頁）。惟查，
      內政部警政署航空警察局於八十七年間，並未查獲名為「林勝義」者之毒品案
      件，有該局九十二年四月十五日航警刑字第０九二００００九二六八號復函可
      按（見原審卷第四五頁）；又臺灣臺中監獄於八十七年間，雖有名為「林勝義
      」之受刑人，但係因違反槍砲彈藥刀械管制條例案件受有期徒刑六月之執行，
      於八十八年四月二十四日出監，有該監九十二年四月十六日中監澄總字第０九
      二０００三０五二號函檢送之「在監或出監受刑人資料查詢」表可稽（見原審
      卷第四七、四八頁），經核與被告陳述之資料均有不符。被告所為係透過「林
      勝義」向「阿勇伯」購買毒品之陳述，又與其在警訊中所稱係向「林勝義」購
      買毒品之陳述齟齬（見偵卷第五頁），其所供毒品之來源是否確實，已屬無從
      查證；況毒品危害防制條例第十七條規定「犯第四條第一項至第三項、第五條
      第一項至第三項、第六條第一項至第三項、第七條第一項至第三項、第八條第
      一項至第三項、第十條或第十一條第一項、第二項之罪，供出毒品來源，因而
      破獲者，得減輕其刑。」，亦即除供出來源，尚須因而破獲者，始有依該條裁
      量減輕之餘地，本件既無因被告之供詞而破獲其毒品來源之情形，自無該條規
      定之適用。
    (三)指定辯護人雖以：被告始終供稱其持有海洛因係供自己施用，本件被告持送毒
      品僅係方便自己吸用，所犯持有毒品應係單純持有。惟按，所謂運輸毒品，並
      不以為他人輸送為必要，其為自己輸送者亦包括在內，且運輸不以國外輸入國
      內或國內輸出國外為限，其在國內運輸者亦屬之，零星夾帶或短途持送而無運
      輸或販賣之意圖者，得斟酌實際情形依持有毒品罪論科。被告雖係為自己施用
      ，而自泰國攜帶第一級毒品海洛因五包入境，但其純質淨重高達一百六十一點
      八四克，數量非微，已非所謂「零星夾帶」之情形。而被告又搭飛機自泰國清
      邁返台，路程非短，亦非「短途持送」可比，自足認被告確有運輸第一級毒品
      海洛因入境之意圖，其行為已該當運輸第一級毒品罪之構成要件，上開所辯僅
      係單純持有云云，不足為採。
    綜右事證，本件被告犯罪已經證明，應依法論科。
二、按海洛因係毒品危害防制條例第二條第二項第一款規定之第一級毒品，且係行政
    院依懲治走私條例公告之「管制物品項目及其數額」甲項第四款所列之管制進出
    口物品。被告自泰國私運管制進口之第一級毒品海洛因入台，係犯毒品危害防制
    條例第四條第一項之運輸第一級毒品罪及懲治走私條例第二條第一項之私運管制
    物品進口罪，其一行為同時觸犯上述二罪名，為想像競合犯，應從一重之運輸第
    一級毒品罪處斷，其持有第一級毒品海洛因之低度行為，為運輸之高度行為所吸
    收，不另論罪。被告所犯走私罪部分雖未據起訴，但與起訴之運輸第一級毒品罪
    部分，既有想像競合犯裁判上一罪之關係，已如上述，即為起訴效力所及，本院
    自應一併審理。被告有事實欄所載之受有期徒刑之宣告及執行完畢之情形，有本
    院被告全國前案紀錄表及臺灣桃園地方法院檢察署刑案資料查註紀錄表可按，其
    受有期徒刑之執行完畢，五年以內再犯本罪，為累犯，因運輸第一級毒品罪法定
    本刑為死刑、無期徒刑部分不得加重，應僅就得併科之罰金刑部分加重其刑。
三、原審法院經審理結果，認被告犯罪事證明確而予以論罪科刑，固屬的論。惟查，
    被告於本院審理時辯稱其係前因工作而為高壓電觸及，傷及脊椎，長期為電擊所
    造成痛苦所折磨，才會一時糊塗，藉施用毒品以減輕身體上之痛苦等語，經本院
    分向財團法人私立中國醫藥學院附設醫院及全民醫院函詢結果，據函覆稱被告確
    於八十三年九月間因電擊傷而就醫，於就醫期間因電擊傷十分疼痛，而開立止痛
    之藥物予被告服用，被告另於八十七年六月五日因下背痛就醫，經給予止痛藥物
    治療等情，分別有上開醫院院歷字第九二○七二四六八號函及全院松字第三七一
    號函暨病歷紀錄等在卷可參（見本院卷第三八、三九頁、第四六至五一頁），堪
    認被告確係因身受電擊傷所遺之身體上疼痛所苦，致依賴毒品之作用以減輕之，
    所辯並非無稽。是被告運輸毒品雖為法所不容，惟被告出於減輕長期無法去除之
    電擊傷痛而觸犯律法，且係為自己施用而運輸，顯有情輕法重情形，即處以最低
    法定刑即無期徒刑，尤嫌過重，在客觀上顯足以引起一般人之同情，爰依刑法第
    五十九條規定減輕其刑。原審未及審酌於此部分與被告行為情狀與量刑相關事項
    ，稍嫌未洽，被告以量刑過重指摘原審判決不當，為有理由，應由本院將原審判
    決撤銷改判。爰審酌被告品行、智識程度、犯罪動機、目的、手段、所生危害及
    犯罪後態度等一切情狀，量處如主文第二項所示之刑。
四、前述扣押之毒品，依毒品危害防制條例第十八條第一項前段諭知沒收銷燬；毒品
    外包裝即黏有膠帶之塑膠袋一個及保險套五個，係供被告犯運輸第一級毒品罪所
    用之物，係屬被告所有，既經鑑定機關就之與毒品分別鑑析其重量，有上引法務
    部調查局鑑定通知書可憑，足證與毒品並無不可析離之關係，併依同條例第十九
    條第一項宣告沒收。至另扣案之內褲一件，係被告入境時所穿著者，尚難認係供
    犯罪所用之物，爰不予宣告沒收。
據上論斷，應依刑事訴訟法第三百六十九條第一項前段、第三百六十四條、第二百九
十九條第一項前段，毒品危害防制條例第四條第一項、第十八條第一項前段、第十九
條第一項，懲治走私條例第二條第一項、第十一條，刑法第十一條、第五十五條、第
四十七條、第五十九條判決如主文。
本案經檢察官吳慎志到庭執行職務
中    華    民    國      九十二      年      八      月      十九      日
                            臺灣高等法院刑事第十九庭
                                審判長法  官  許  國  宏
                                      法  官  洪  光  燦
                                      法  官  林  勤  純
右正本證明與原本無異。
如不服本判決應於收受送達後十日內向本院提出上訴書狀，其未敘述上訴之理由者並
應於提起上訴後十日內向本院補提理由書狀（均須按他造當事人之人數附繕本）。
                                      書記官  葉  瑩  庭
中    華    民    國      九十二      年      八      月      二十      日
附錄本案論罪科刑法條全文：
毒品危害防制條例第四條第一項
製造、運輸、販賣第一級毒品者，處死刑或無期徒刑；處無期徒刑者，得併科新台幣
一千萬元以下罰金。
懲治走私條例第二條
私運管制物品進口、出口逾公告數額者，處七年以下有期徒刑，得併科新臺幣三百萬
元以下罰金。
以犯前項之罪為常業者，處三年以上十年以下有期徒刑，得併科新臺幣五百萬元以下
罰金。
第一項之未遂犯罰之。
第一項所稱管制物品及其數額，由行政院公告之。


司法院資訊處製作；財團法人民間司法改革基金會備份。
